【裁判字號】    97,訴,1939
【裁判日期】    971226
【裁判案由】    毒品危害防制條例
【裁判全文】
臺灣臺北地方法院刑事判決              97年度訴字第1939號
公  訴  人  臺灣臺北地方法院檢察署檢察官
被      告  甲○○
指定辯護人  本院公設辯護人乙○○
上列被告因違反毒品危害防制條例案件，經檢察官提起公訴（97
年度偵字第19965 號、97年度毒偵字第3007號），本院判決如下
：
    主    文
甲○○販賣第二級毒品，累犯，處有期徒刑柒年捌月，扣案之門
號0000000000號行動電話SIM 卡壹枚沒收，因犯罪所
得之財物新台幣貳仟元沒收，如全部或一部不能沒收時，以其財
產抵償之；又施用第二級毒品，累犯，處有期徒刑壹年，扣案含
有第二級毒品甲基安非他命（Methamphetamine ）成分之白色透
明結晶及結晶塊伍袋（驗餘淨重壹點陸零柒公克）沒收銷燬之
；又持有第一級毒品，累犯，處有期徒刑壹年，扣案含有第一級
毒品海洛因（Heroin）成分之白色粉末袋（驗餘淨重零點伍貳
貳柒公克）沒收銷燬之。應執行有期徒刑玖年陸月；扣案含有第
一級毒品海洛因（Heroin）成分之白色粉末袋（驗餘淨重零點
伍貳貳柒公克）及含有第二級毒品甲基安非他命（Methamphetam
ine ）成分之白色透明結晶及結晶塊伍袋（驗餘淨重壹點陸零
柒公克）均沒收銷燬之，扣案之門號0000000000號行
動電話SIM 卡壹枚沒收，因犯罪所得之財物新台幣貳仟元沒收，
如全部或一部不能沒收時，以其財產抵償之。
    犯罪事實
一、甲○○於民國90年間，因施用第二級毒品案件，由臺灣臺北
    地方法院檢察署（下稱臺北地檢署）檢察官以90年度毒偵字
    第2041號聲請簡易判決處刑及強制戒治，經依本院90年度毒
    聲字第1701號裁定令入戒治處所施以強制戒治，嗣於91年4
    月12日停止其處分之執行出所，並於同年8月1日戒治期滿；
    又於93年間，因竊盜案件，由臺灣板橋地方法院檢察署（下
    稱板橋地檢署）檢察官以93年度偵緝字第1436號聲請簡易判
    決處刑，經臺灣板橋地方法院（下稱板橋地院）以93年度易
    字第1254號判處有期徒刑10月確定；再於94年間，因施用第
    一、二級毒品案件，由板橋地檢署檢察官以94年度毒偵字第
    2165號起訴，經板橋地院以94年度訴字第2165號判處有期徒
    刑1年確定，嗣經入監服刑，上開2罪經板橋地院以95年度聲
    字第1092號裁定應執行有期徒刑1年9月，刑期自94年9 月14
    日起算，甫於96年5月8日縮短刑期執行完畢出獄。詎甲○○
    猶不知悔改，明知安非他命為毒品危害防制條例第2條第2項
    第2款所列之第二級毒品，依法不得販賣，竟於97年9月1 日
    23時7分至翌（2）日凌晨0 時11分間之某時許，在其位於臺
    北縣中和市○○路792號7樓之住處，以新台幣（下同）2,00
    0元之代價，將不詳重量之第二級毒品安非他命1袋賣予丙○
    ○，以供丙○○施用。另甲○○亦明知海洛因、甲基安非他
    命分別為毒品危害防制條例第2條第2項第1款、第2款所列之
    第一、二級毒品，依法不得持有、施用，竟仍於同年9月7日
    7時許，在臺北市光復橋頭附近某處，分別以3,000元及7,00
    0 元之代價，同時向綽號「眼鏡」之真實姓名年籍不詳男子
    購得第一級毒品海洛因3袋及第二級毒品甲基安非他命5袋，
    並自斯時起持有之，嗣卓進賢於同日15時許，在臺北縣中和
    市華中橋頭附近「網腳」網路咖啡店內，將第二級毒品甲基
    安非他命置入施用器具後，點火燒烤吸其所產生煙霧之方式
    ，施用第二級毒品甲基安非他命。迨同日23時45分許，為警
    在臺北市○○區○○街5 巷口當場查獲，並扣得第一級毒品
    海洛因3袋、第二級毒品甲基安非他命5袋及甲○○所使用之
    行動電話（惟僅扣押門號0000000000號行動電話SIM卡1枚）
    ，過程中，適丙○○於翌（8）日凌晨1時21分許，以000000
    0000號動電話撥打甲○○所使用上開行動電話，經警徵得甲
    ○○之同意代為接聽，丙○○於電話中表示「我要買2,000
    元，我現在人在同安街，要去板橋火車站牽摩托車，跟你約
    在華中橋7-11見面」等語，旋為警在臺北縣中和市○○路、
    福美街口附近「7-11便利商店」前埋伏查獲依約前來之丙○
    ○，而循線查悉上情。
二、案經臺北市政府警察局松山分局（下稱松山分局）報告臺灣
    臺北地方法院檢察署檢察官偵查起訴。
    理    由
壹、證據能力部分：
一、按被告以外之人於審判外之言詞或書面陳述，除法律有規定
    者外，不得作為證據，刑事訴訟法第159條第1項固定有明文
    。惟被告以外之人於偵查中向檢察官所為之陳述，除顯有不
    可信之情況者外，得為證據；被告以外之人於檢察事務官、
    司法警察官或司法警察調查中所為之陳述，與審判中不符時
    ，其先前之陳述具有較可信之特別情況，且為證明犯罪事實
    存否所必要者，得為證據，同法第159條之1第2項、第159條
    之2亦分別定有明文。
二、證人丙○○於警詢中所為之陳述，與其於本院審理時所為之
    陳述不一致，經查，其於97年9月8日警詢中之陳述，係於其
    尚未知悉被告甲○○因持有前開扣案之毒品已為警查獲之情
    況下，利用電話聯繫被告（由警徵得被告之同意代為接聽）
    談及欲以2,000 元之代價購買毒品並相約見面等語，旋為警
    依約於前揭時、地埋伏查獲後緊接為之，距離案發時較近，
    一經查獲即由警帶回製作筆錄，並未於陳述當時直接面對被
    告，其心理壓力較小，亦無足夠之時間思考其自身與被告間
    之利害關係，顯無外力介入、干擾其陳述之情形，經審酌其
    陳述時之外部客觀情狀，相較於其於本院審理時，距離案發
    時間較遠，已有足夠時間考慮其自身與被告間之利害關係，
    且有當庭面對被告並陳述其施用毒品來源之心理壓力等情，
    顯然具有較可信之特別情況，且其陳述確為證明本犯罪事實
    之存否所必要之證據方法，依同法第159條之2之規定，得為
    證據。至其於97年10月2 日檢察官偵訊時所為之陳述，係以
    證人身分傳喚到庭，並經依法具結，且經被告在場對其陳述
    表示意見，並無顯不可信之情況，依同法第159條之1第2 項
    之規定，亦得為證據。
貳、實體部分：
一、訊據被告固坦承其於前揭時、地，持有第一級毒品海洛因、
    施用第二級毒品甲基安非他命等犯行，及交付不詳重量之第
    二級毒品安非他命1 袋予丙○○，以供丙○○施用，並收取
    丙○○所交付2,000 元之事實，惟矢口否認有販賣第二級毒
    品甲基安非他命之事實，辯稱：丙○○將錢交付伊，請伊幫
    忙購買安非他命，因不足4,000元無法購得1公克，伊乃出錢
    湊足4,000元，外出購買安非他命2袋返回後，將其中1 袋放
    置其住處房間門口櫃子書本下，丙○○再自行取走，伊無販
    賣予丙○○等語。
二、經查：
  (一)被告於前揭時、地，施用持有第一級毒品海洛因及施用第二
    級毒品甲基安非他命之事實，業據被告於警詢、檢察官偵訊
    及本院審理時坦承無訛，復有扣押物品目錄表、松山分局毒
    品初步檢驗圖片說明表、查獲涉嫌毒品危害防制條例毒品鑑
    驗報告書、台灣尖端先進生技醫藥股份有限公司97年9 月19
    日濫用藥物檢驗報告（尿液檢體編號：022917號）、扣案之
    第一級毒品海洛因3袋、第二級毒品甲基安非他命5袋在卷可
    按，足見被告之自白確與事實相符，其於前揭時、地持有第
    一級毒品海洛因及施用第二級毒品甲基安非他命之事實，堪
    信屬實。
  (二)關於本案丙○○自被告處所取得之第二級毒品安非他命1 袋
    ，係被告販賣予丙○○，抑或係被告受丙○○之委託代為購
    買後而交付一事，除被告否認為販賣者外，證人丙○○於警
    詢、檢察官偵訊及本院審理時之陳述未臻一致，究竟何者為
    可採，茲論述如下：
  1.其於97年9月8日凌晨3時35分至4時7分及6時44分及4時7分先
    後2次警詢時之陳述，均稱係以2,000元之代價向被告購得等
    語；另於97年10月2 日檢察官偵訊時，其先改稱係請被告幫
    伊購買，嗣又陳稱當時被告向伊表示身上沒有，請伊等被告
    拿到時，再向被告購買等語；另於本院審理時，則稱係請被
    告代為購買等語，有各該警詢、檢察官偵訊及本院審判筆錄
    在卷可按。
  2.證人丙○○於97年9月8日凌晨1 時21分許，以0000000000號
    動電話撥打甲○○所使用0000000000號行動電話，經警徵得
    甲○○之同意代為接聽，丙○○於電話中表示「我要買2,00
    0 元，我現在人在同安街，要去板橋火車站牽摩托車，跟你
    約在華中橋7-11見面」等語，旋為警在臺北縣中和市○○路
    、福美街口附近「7-11便利商店」前埋伏查獲依約前來之丙
    ○○，丙○○當場向警坦承欲向被告購買安非他命等情，業
    經證人即查獲本案之警員薛先得於本院審理時到庭結證綦詳
    ，被告亦未否認上情。且證人丙○○於當日3時35分至4 時7
    分首次製作警詢筆錄時，即已坦承曾以2,000 元之代價向被
    告購買第二級毒品安非他命，然被告矢口否認有販賣第二級
    毒品安非他命予丙○○之事實，經警再於同日6時44分至4時
    7分第2次製作警詢筆錄時，告以被告否認販賣第二級毒品安
    非他命之事實，詢問證人丙○○先前所述是否屬實，證人丙
    ○○仍答以伊係找被告購買安非他命等語，前後所陳一致。
    經審酌證人丙○○於97年9月8日第1 次警詢中之陳述，係於
    其尚未知悉被告甲○○因持有前開扣案之毒品已為警查獲之
    情況下，利用電話聯繫被告（由警徵得被告之同意代為接聽
    ）談及欲以2,000 元之代價購買毒品並相約見面，旋為警依
    約於前揭時、地埋伏查獲後緊接為之，其第2 次警詢之陳述
    ，係當日先由警告知被告否認犯行後，仍為相同意旨之陳述
    ，該2 次警詢中之陳述，距離案發時較近，一經查獲即由警
    帶回製作筆錄，並未於陳述當時直接面對被告，其心理壓力
    較小，亦無足夠之時間思考其自身與被告間之利害關係，顯
    無外力介入、干擾其陳述之情形，相較於其於本院審理時，
    係距離案發時間較遠，已有足夠時間考慮其自身與被告間之
    利害關係，且有當庭面對被告並陳述其施用毒品來源之心理
    壓力等情，應以其於警詢中之陳述較為可採。
  3.至其於97年10月2 日檢察官偵訊時所為之陳述，先改稱係請
    被告幫伊購買，嗣又陳稱當時被告向伊表示身上沒有，請伊
    等被告拿到時，再向被告購買等語，顯見其陳述之內容已因
    被告在庭而生動搖，則其陳述係被告代伊購買安非他命等語
    ，尚難遽信。
  4.證人丙○○於97年9月8日凌晨1 時21分許，以0000000000號
    動電話撥打甲○○所使用0000000000號行動電話，經警徵得
    甲○○之同意代為接聽，丙○○於電話中表示「我要買2,00
    0 元，我現在人在同安街，要去板橋火車站牽摩托車，跟你
    約在華中橋7-11見面」等語屬實，已如上述，揆諸上開用語
    ，在客觀上一聽即知係證人丙○○向被告表達欲購買毒品並
    相約見面交易之用意。又販賣第二級毒品安非他命係違法行
    為，非可公然為之，且有其獨特之販售路線及管道，復無公
    定價格，容易增減分裝之份量，而每次買賣之價量，可能隨
    時依雙方關係深淺、資力、需求量及對行情之認知、來源是
    否充裕、查緝是否嚴緊、購買者被查獲時供述購買對像之可
    能風險之評估等，而異其標準，非可一概而論，故販賣之利
    得，一般除被告坦承犯行或價量俱臻明確外，委難察得實情
    ，惟販賣之人從價差或量差中牟利之方式雖異，然其販賣行
    為在意圖營利則同一。被告自始至終均否認販賣第二級毒品
    安非他命之事實，倘其僅係受證人丙○○之委託，而代為向
    其友人購買，大可直接將該朋友介紹予證人丙○○認識，由
    證人丙○○自行向該朋友購買即可，被告何須親自出面向其
    朋友購入後再轉交證人丙○○。再一般民眾均普遍認知毒品
    之非法交易，政府一向查禁嚴森，且予以重罰，衡諸常情，
    倘非有利可圖，絕無平白甘冒被嚴查重罰高度風險之理，衡
    諸被告與證人丙○○非屬至親，當無可能甘冒重典而按購入
    價格轉售而不求利得之理，堪認被告有從中賺取差額利潤圖
    利之意圖甚明。
  5.從而，被告確有將不詳重量之第二級毒品1袋，以2,000元之
    價格賣予丙○○牟利之事實，應堪認定。
  (三)證人丙○○向被告購買第二級毒品安非他命之事實，既經認
    定，則其於警詢中雖稱伊於97年8 月29日晚上在被告住處與
    魏建銘喝酒時認識被告，復於翌（30）日凌晨2 時許，即以
    2,000元之代價向被告購買安非他命1袋等語，然經本院調取
    被告所使用0000000000號行動電話及證人丙○○所使用0000
    000000號行動電話之雙向通聯紀錄（含基地台位址）結果，
    證人丙○○所使用上開行動電話門號，於97年8 月29日17時
    59分許至翌（30）日凌晨1 時37分許，共有12通通話紀錄，
    其通話秒數分別由15秒至86秒不等，其顯現基地台位址均在
    臺北市○○區○○路3段、4段附近，同時間被告所使用之上
    開門號則僅有1通受話紀錄及2通收簡訊紀錄，所顯現基地台
    在其上開住處附近，但2 人並無通話之情形，有各該行動電
    話自97年4 月21日起至10月18日止之雙向通聯紀錄列印表在
    卷可按，是證人丙○○於警詢中稱其於97年8 月29日晚上在
    被告住處與魏建銘喝酒一事，顯與上開通聯紀錄所顯示之2
    人通聯情形不符。參酌證人丙○○於本院審理時證稱伊第1
    次見到被告時，是去朋友家喝酒、聊天，後來又再去找朋友
    時遇見被告，才向被告拿毒品，不知為何在警詢時稱8 月30
    日第1次向被告拿毒品，時間是8月30日或9月1日已忘記了等
    語，則證人丙○○證稱其於97年8月30日凌晨2時許向被告購
    買第二級毒品之時間，既與卷內現存證據資料未合，顯屬其
    誤認或記憶不清，尚難單憑其陳述逕予認定。另質之證人丙
    ○○於本院審理時稱安非他命係被告交付予伊，伊將錢交付
    被告，且其與被告只有在拿安非他命時，才會以電話聯絡見
    面，平時2 人不曾見面，伊亦未找他人購買毒品等語，復觀
    諸被告及證人丙○○上開通聯紀錄列印表所示之通聯紀錄資
    料，證人丙○○分別於97年9月1日23時7 分22秒、23時54分
    41秒及23時58分28秒，以其使用之上開門號行動電話撥打被
    告使用之前揭門號行動電話，通話時間分別為37秒、23秒及
    6秒，2人所顯現之基地台位址均為「臺北縣中和市○○路24
    3號（4樓頂）」，其後，直至警於前揭時、地查獲被告之過
    程中，證人丙○○再與被告聯繫，而有通聯之情形外，2 人
    未有其他通聯之情形，核與被告證人丙○○所稱伊與被告只
    有在拿安非他命時，才會以電話聯絡見面，平時2 人不曾見
    面等語吻合，益證被告與證人丙○○上開通聯紀錄所顯示其
    2 人通話之情形，應係證人丙○○以電話聯繫被告相約見面
    交易第二級毒品安非他命無疑，則被告售予證人丙○○第二
    級毒品安非他命之時間，應係97年9月1日23時7 分至翌（2）
    日凌晨0 時11分間之某時許，堪以認定。至檢察官起訴意旨
    認被告販賣第二級毒品安非他命之時間為97年8月30日凌晨2
    時許，容有誤會，附此敘明。
  (四)綜上所述，本件事證明確，被告犯行洵堪認定，應依法論科
    。
三、核被告所為，係犯毒品危害防制條例第4條第2項販賣第二級
    毒品、第10條第2項施用第二級毒品及第11條第1項持有第一
    級毒品等罪。其持有第二級毒品甲基安非他命之目的係供其
    施用，則其持有第二級毒品甲基安非他命之低度行為應為施
    用第二級毒品甲基安非他命之行為所吸收，不另論罪。又被
    告所犯上開3 罪間，犯意各別，行為互殊，應與分論並罰。
    被告有犯罪事實欄所載之前案資料，甫於96年5月8日縮短刑
    期執行完畢出獄，有臺灣高等法院被告前案紀錄表附卷可佐
    ，其受徒刑之執行完畢，5 年以內故意再犯有本件期徒刑以
    上之罪，為累犯，應依刑法第47條第1 項之規定加重其刑。
    爰審酌被告有如上前科，其素行不良，除其自身染有毒癮外
    ，竟仍販賣第二級毒品甲基安非他命牟利，對於社會治安危
    害他人身心戕害程度非輕，然業已坦承部分犯行，再參酌其
    智識程度及犯罪後之態度等一切情狀，分別量處如主文所示
    之刑，並定其應執行之刑，以示懲儆。
四、至扣案之白色粉末3袋（淨重0.5280公克，取樣0.0053 公克
    ，餘重0.5227公克）及白色透明結晶及結晶塊5袋（淨重1.3
    610公克，取樣0.0003公克，餘重1.3607 公克），經送請鑑
    定結果，分別含有第一級毒品海洛因（Heroin）成分及第二
    級毒品甲基安非他命（Methamphetamine ）成分一情，有交
    通部民用航空局航空醫務中心97年9月24日航藥鑑字第09749
    47號毒品鑑定書在卷可證，應依毒品危害防制條例第18條第
    1 項段之規定宣告沒收銷燬之。另扣案之之門號0000000000
    號行動電話SIM卡1枚，係被告所有且用以供其販賣第二級毒
    品安非他命聯絡之物，爰依同條例第19條第1 項之規定宣告
    沒收。再被告因本件犯罪所得2,000 元，為販賣第二級毒品
    安非他命所得之財物，亦應依同條例第19條第1 項之規定沒
    收之，如全部或一部不能沒收時，以其財產抵償之。
據上論斷，應依刑事訴訟法第299條第1項前段，毒品危害防制條
例第4條第2項、第10條第2項、第11條第1項、第18條第1 項前段
、第19條第1項，刑法第11條、第47條第1項、第51條第5款、第9
款，判決如主文。
本案經檢察官郭昭吟到庭執行職務
中    華    民    國    97    年    12    月    26    日
                  刑事第十八庭  審判長法  官  胡宗淦
                                      法  官  林芳華
                                      法  官  彭慶文
上正本證明與原本無異。
如不服本判決應於收受送達後10日內向本院提出上訴書狀，並應
敘述具體理由；其未敘述上訴理由者，應於上訴期間屆滿後20日
內向本院補提理由書（圴須按他造當事人之人數附繕本）「切勿
逕送上級法院」。
                                       書記官  陳怡君
中    華    民    國    97    年    12    月    26    日
附錄法條：
毒品危害防制條例第4條
製造、運輸、販賣第一級毒品者，處死刑或無期徒刑；處無期徒
刑者，得併科新臺幣1千萬元以下罰金。
製造、運輸、販賣第二級毒品者，處無期徒刑或7年以上有期徒
刑，得併科新臺幣7百萬元以下罰金。
製造、運輸、販賣第三級毒品者，處5年以上有期徒刑，得併科
新臺幣5百萬元以下罰金。
製造、運輸、販賣第四級毒品者，處3年以上10年以下有期徒刑
，得併科新臺幣3百萬元以下罰金。
製造、運輸、販賣專供製造或施用毒品之器具者，處1年以上7年
以下有期徒刑，得併科新臺幣1百萬元以下罰金。
前五項之未遂犯罰之。
毒品危害防制條例第10條
施用第一級毒品者，處 6 月以上 5 年以下有期徒刑。
施用第二級毒品者，處 3 年以下有期徒刑。
毒品危害防制條例第11條
持有第一級毒品者，處3年以下有期徒刑、拘役或新臺幣5萬元以
下罰金。
持有第二級毒品者，處2年以下有期徒刑、拘役或新臺幣3萬元以
下罰金。
持有專供製造或施用第一、二級毒品之器具者，處1年以下有期
徒刑、拘役或新臺幣1萬元以下罰金。
持有毒品達一定數量者，加重其刑至二分之一，其標準由行政院
定之。


司法院資訊處製作；財團法人民間司法改革基金會備份。
